臺灣士林地方法院民事判決
109年度建字第51號
原      告  立勤工程行即李伸倫
訴訟代理人  董佳政律師
被      告  煒盛廢水處理股份有限公司
法定代理人  張家豪  
訴訟代理人  侯雪芬律師
上列當事人間請求給付工程款事件，本院於民國111年3月14日言
詞辯論終結，判決如下：
    主  文
被告應給付原告新臺幣陸佰壹拾貳萬伍仟參佰零伍元，及自民國
一百一十年二月十八日起至清償日止，按週年利率百分之五計算
之利息。
原告其餘之訴駁回。
訴訟費用由被告負擔百分之六十三，餘由原告負擔。
本判決第一項於原告以新臺幣貳佰零肆萬壹仟柒佰陸拾捌元為被
告供擔保後，得假執行。但被告如以新臺幣陸佰壹拾貳萬伍仟參
佰零伍元為原告預供擔保，得免為假執行。
原告其餘假執行之聲請駁回。
    事  實  及  理  由
壹、程序部分
    按訴狀送達後，原告不得將原訴變更或追加他訴。但擴張或
    減縮應受判決事項者，不在此限。民事訴訟法第255條第1項
    第3款定有明文。查原告起訴時聲明請求被告給付新臺幣(下
    同)975萬4,643元，及自起訴狀繕本送達翌日起至清償日止
    ，按年利率百分之五計算之利息。嗣於訴訟進行中，原告具
    狀縮減其請求之金額，其終聲明為：㈠被告應給付678萬6,47
    4元，及自起訴狀繕本送達翌日起至清償日止，按年利率百
    分之五計算之利息。㈡願供擔保請准宣告假執行(見本院卷第
    214頁民事準備㈠暨減縮訴之聲明狀)。經核，原告所為係減
    縮應受判決事項之聲明，於法並無不合，自應准許。
貳、實體部分
一、原告主張：
  ㈠原告前承攬被告發包之臺中園區污水處理廠四期（含除氮功
    能)工程(下稱系爭污水處理廠工程)內之「不鏽鋼欄杆安裝
    工程(下稱不鏽鋼欄杆工程)」、「廠區及機械管線配管工程
    (不含DIP類)(下稱配管工程)」、「Φ450-WW-SUS304管系安
    裝(二次變更設計)工程(下稱管系安裝工程)」及「廠區及機
    械管線配管工程(不含DIP類)之變更追加(下稱配管追加工程
    )」(下合稱系爭工程)。系爭工程原告於107年底即陸續完工
    迄今，被告應給付原告系爭工程尾款迄今仍未給付，原告復
    於109年6月29日寄發存證信函向被告催討，惟未獲被告置理
    ，不得已始提起本訴。
　㈡被告積欠尾款細項如下：
　⒈不鏽鋼欄杆工程部分：被告已給付第一期及第二期工程款，
    惟第三期完工後，原告依約開立含稅金額56萬7,224元之統
    一發票向被告請款，發票交付被告後，被告迄未給付第三期
    工程款。
　⒉配管工程部分：
　⑴原告完成第5期配管工程後，第5期工程款220萬7,261元，該
    金額扣除代付款135萬5,160元及保留款110,363元後，實付
    金額應為74萬1,738元，惟被告並未給付。另配管工程之第1
    至5期原告均已完工，依系爭合約第5條第3款約定，被告自
    應付清保留款即配管工程總價額5%計89萬8,607元，因被告
    於107年7月10日先撥付工程款150萬元，惟被告尚有上開第5
    期工程款及保留款合計164萬345元未給付，扣除被告先撥付
    之工程款150萬元後，被告仍應給付原告14萬345元。
　⑵又原告依被告所給圖說施作完工後，因監造要求，被告遂又
    指示原告就已施作完畢部分再做修改，原告復依指示施作修
    改，全部工程經業主驗收完畢，修改追加部分之配管追加工
    程工程款536萬4,024元，被告迄未給付。
　⒊管系安裝工程部分：原告總計施作121公尺，惟被告僅給付10
    0公尺之工程款予原告，仍有21公尺即29萬4,000元之工程款
    未付。
　⒋依兩造系爭合約本未包含好養池管徑150mm管線工程，因被告
    為尋求監工監造認同，而另與原告合意之追加工程，原告完
    工後，被告迄未給付追加工程款42萬881元。　　
　㈢為此依承攬法律關係提起本訴等語，並聲明：⒈被告應給付67
    8萬6,474元，及自起訴狀繕本送達翌日起至清償日止，按年
    利率百分之五計算之利息。⒉願供擔保請准宣告假執行。
二、被告則以： 
　㈠系爭污水處理廠工程係被告與訴外人山豐營造股份有限公司
    為共同投標廠商向業主科技部中部科學工業園區管理局所承
    攬，被告再將系爭工程分包予原告承攬，系爭污水處理廠工
    程於107年11月16日全部完工，並經業主合併驗收結算。茲
    就原告主張各項工程請求之工程款答辯如下：
　⒈不鏽鋼欄杆工程部分：
　⑴兩造業於合約明定實作實算之認定方式，原告應依業主核定
    施作完成實作數量計算，若業主有辦理追加減時，雙方始辦
    理追加減。又依不鏽鋼欄杆工程專業分項工程合約書第4條
    及第9條之約定，工程結算之數量係依監造結算驗收數量為
    準，原告若未於正式完工驗收前提報相關竣工圖說(含結算
    數量)，被告因欠缺原告提送之相關證明資料，即無法在驗
    收前向業主請領此部分數量及款項，故原告並非沒有機會於
    業主驗收前表述意見，而係原告選擇不表示意見。
　⑵本件係於108年6月17日驗收完畢，而原告所提本案發票時點
    為同年12月23日，可徵原告所提不鏽鋼工程計價明細表，並
    未於正式完工驗收前經被告公司工地負責人麥大同簽核認可
    ，原告遲誤兩造約定應於業主完工驗收前提送竣工圖及數量
    之重要時點，導致被告無從向業主請領請部分款項，應認原
    告已然默示意思表示放棄此部分權利。　
  ⑶又依原告分別於106年5月及11月兩次請款，請款累計完成(已
    估驗)數量，依業主結算之數量計算後，尚未請款之金額與
    被告所提不銹鋼工程請款明細表一致，應為35萬1,820元。
  ⒉配管工程部分：
　⑴關於第5期工程款應為220萬7,261元，且內含保留款11萬363
    元。
　⑵有關保留款89萬8,733元部分，本工程結算金額為1,797萬2,1
    40元，第1至第5期所計算之5%保留款應為89萬8,607元，惟
    因第5期工程款220萬7,261元並未扣除11萬363元之保留款，
    故保留款應僅計78萬8,244元。
  ⑶有關配管追加工程追加款536萬4,024元部分，被告否認，由
    原告用印之第5期廠商計價請款單與業主結算數量相對比，
    即可知原告主張有追加之內容與業主及監造核定之內容並不
    相符。又依經兩造之工地主任簽署之第5期廠商計價請款單
    ，原告於請款單及相關附件上逐頁蓋印，亦可證原告於兩造
    約定末期款請款時本未計入此部分款項。原告未依約先提送
    施工計畫書圖經業主審核同意，且無法依水利常規施作，無
    法通過監造查驗，導致前開改善行為，係可歸責於原告之情
    事，此部分費用係原告未依約施作、無專業能力、無法通過
    查驗所生之改善費用，不得辦理變更追加，退步言，此部分
    變更追加費用除屬合約項目者外，均係原告自行編列，原告
    亦未舉證以實其說，故無可採。
　⑷除原告同意自第5期工程款中扣除被告於107年7月10日先行撥
    付之工程款150萬元及代付款135萬5,160元外，尚有其餘代
    付款67萬7,308元未扣除，是於此部分款項之範圍內，與原
    告主張之金額應予抵銷。
　⒊管系安裝工程部分：確認此部分施作數量為121公尺，惟原告
    所提此部分之廠商計價請款單並非兩造之契約文件，被告不
    受其拘束，且被告於發包時請原告自行估算，此部分設計圖
    亦無任何變更，則既係原告估算錯誤，且被告未獲得業主追
    加任何款項，依管系安裝工程專業分項工程合約書第4條及
    第9條之約定，被告自無同意追加可言。
　⒋好養池管徑150mm部分，原告所提之此部分之報價單非兩造契
    約文件，被告不受其拘束，且查契約第4條「工程總價」規
    定後段均記載以監造單位驗收完成為依據，即係以監造單位
    驗收合格(結算)數量為準，監造單位並未核給此部分任何款
    項，依約被告自無同意追加可言。
　㈡原告各項工程主張之金額若依被告所抗辯之金額計算，再扣
    除配管工程被告其餘代墊款67萬7,308元後，原告尚積欠被
    告18萬5,173元等語資為抗辯，並聲明：⒈原告之訴及假執行
    之聲請均駁回。⒉如受不利判決，願供擔保請准宣告免為假
    執行。　　　　
三、本院之判斷：
  ㈠原告主張承攬被告發包之系爭污水處理廠工程內之不鏽鋼安
    裝工程、配管工程、管系安裝工程等情，為被告所不爭執，
    並有原告所提上開工程之專業分項工程合約書（本院卷第22
    至72頁）為證，原告此部分主張應堪信為真實。惟就原告主
    張被告積欠工程款及施作配管追加工程一節，則為被告所否
    認，並以前詞置辯。按稱承攬者，謂當事人約定，一方為他
    方完成一定之工作，他方俟工作完成，給付報酬之契約。報
    酬應於工作交付時給付之，無須交付者，應於工作完成時給
    付之。民法第490條第1項、第505條第1項定有明文。又按當
    事人主張有利於己之事實者，就其事實有舉證之責任。民事
    訴訟法第277條前段亦定有明文。原告主張被告就上開工程
    尚有工程款未給付，就此部分應負舉證責任。
  ㈡不鏽鋼欄杆工程：
　⒈原告主張不鏽鋼欄杆工程於完成後，依實際施作數量總計工
    程款為481萬4,264元，扣除業已給付工程款424萬7,040元後
    ，尚有56萬7,224元未給付，並提出工程計價明細表暨驗收
    圖4紙為證（本院卷第306至314頁）。被告抗辯依業主結算
    數量計算後之工程款為459萬8,860元，扣除已給付工程款42
    4萬7,040元（本院卷第180頁），尚得請求款項為35萬1,820
    元等語，並提出請款明細表為證（本院卷第180頁）。依不
    鏽鋼欄杆工程專業分項工程合約書第2條第2項記載：「工程
    範圍（或數量）：詳工程設計圖及施工規範、詳細價目表；
    採實作實算、責任施工制」、第4條記載：「工程總價：新
    台幣肆佰參拾壹萬貳仟元整（含加值營業稅）如詳細價目表
    所列；結算以監造單位驗收完成為依據」。就不鏽鋼欄杆工
    程採實作實算之方式計價，至於結算數量應如何認定，被告
    雖抗辯應以業主向其結算之數量為準云云，但依上開合約書
    第4條記載係以監造單位驗收完成時進行結算，並非由監造
    單位驗收之數量為依據，本件不鏽鋼欄杆工程原告得請求之
    工程款，仍須以原告施作之實際數量、項目覈實核定後，依
    此計算之金額為給付。
　⒉依被告之現場專案經理即證人麥大同於審理中證稱：原證11
    工程計價明細表及驗收圖影本中四張驗收圖是伊簽名確認，
    工程明細表是否依據驗收圖數量來計價，在跟立勤執行合約
    時，原告提出之數量是實際完工數量，但業主對他們的結算
    的數量並不一定是實際的數量，差別是舉例實際數量是竣工
    圖上的表示，但業主是依照合約的規定，因為跟業主的合約
    會有一些規定，假設如果以量計價業主可能無法承擔，所以
    業主就只規定一個金額，業主結算的數量就只寫契約上的單
    位，不再寫實際施作數量一、二、三張的驗收圖是原工項只
    是數量差別，第四張的驗收圖是工項上沒有的是追加的，當
    時要做的原因是集水坑開挖後，造成四周深度超過一點五公
    尺，監造基於公安理由，以及整體的一致，就交代他們比照
    本工程其他的池興建同樣的不鏽鋼，所以伊就叫原告照規範
    去做，沒有跟公司講的原因是因為上面有寫實作實算，他們
    認為監造就代表業主，監造有要求就處理，伊是現場的經理
    可以做決定，是按照參考合約單價計算，第四張總共做了53
    .1公尺乘以2,800元/公尺等語（見本院卷第357、358、363
    、364頁筆錄），另證人林健順、虞博華亦證稱上開驗收圖
    所載為實際施作數量等情（見本院卷第383、389頁筆錄），
    是原告所提原證11工程計價明細表及驗收圖內容應為原告實
    際施作之數量，其中集水坑53.1公尺施作數量為監造單位之
    要求，經現場經理麥大同指示原告施作。再佐以監造人員即
    證人吳建忠到庭證稱：集水坑的欄杆因為公安的問題，超過
    一米半旁邊就要做欄杆，所以伊請他們施作，將施作數量分
    配到各項目，因為是實作實算，還是會算進他們的錢等語（
    見本院卷第433頁筆錄），足資證明集水坑不鏽鋼欄杆施作5
    3.1公尺確係監造單位要求而追加此項目。
　⒊原告所提原證11工程計價明細表依證人麥大同、林健順、虞
    博華、吳建忠之證述，確係原告實際施作之數量，其中關於
    集水坑不鏽鋼欄工施作53.1公尺部分，亦為監造單位要求而
    追加施作。如以被告抗辯所稱應以監造單位驗收數量為準，
    不僅與證人麥大同、吳建忠所述不符，且其中集水坑不鏽鋼
    欄工施作53.1公尺部分未載為契約業主驗收項目（見本院第
    180頁請款明細表），豈非原告應監造單位及被告之要求追
    加施作後，因未列於工程合約項目而未經結算，卻應由原告
    自行吸收施工成本，被告前述抗辯顯不合理。是原告關於不
    鏽鋼欄杆工程部分，依據實際施作數量計算之工程款為481
    萬4,264元，扣除業已給付工程款424萬7,040元後，請求餘
    款56萬7,224元，為有理由。
  ㈢配管工程第5期工程款：
　  兩造於審理中同意配管工程第5期款數額220萬7,261元（見
    本院卷第228頁筆錄）。
  ㈣配管工程保留款：
　⒈原告於審理中主張配管工程第1至5期之保留款總計89萬8,607
    元（見本院卷第216頁民事準備一狀暨減縮訴之聲明狀）。
    依配管工程專業分項合約書第5條第2、3項約定：「依監造
    查驗工程實際進度計價，‧‧‧。每次計價需扣當期總價15%預
    付款及5%保留款」、「保留款5%，俟本工程全部完成，依照
    甲方（即被告）與業主所訂立之契約條款、經業主結算數量
    及驗收無誤後，乙方（即原告）檢附前項所列之相關請款單
    據、保固切結書及相同金額之保固保證票請款，甲方確認無
    誤後壹次付清」（見本院卷第36頁）。就各期請款預扣5%保
    留款，而待工程完工後給付。系爭污水處理廠工程業於108
    年6月17日驗收完成（見本院卷第150頁工程結算驗收證明書
    ），關於配管工程第1期至第4期之工程款總計1,576萬4,879
    元，此為被告所不爭執（本院卷第228頁筆錄），依此計算
    第1期至第4期之保留款為78萬8,244元（00000000×5%≒78824
    4，元以下四捨五入）。至原告請求之第5期保留款部分，因
    已包含前述配管工程第5期工程款220萬7,261元之中，故於
    原告此項請求中不再重複列計。
  ㈤配管追加工程：
　⒈原告依被告所給圖說施作完工後，復因被告指示原告就已施
    作完畢部分再做修改，修改追加部分之工程款536萬4,024元
    等語，業據其提出修改請款單為證（本院卷第74至81頁）。
　⒉被告雖否認此部分之修改追加費用，但依⑴證人麥大同於審理
    中證稱：林健順負責現場監督最後的配管工程，虞博華是負
    責繪圖，在繪竣工圖的時候會知道實際施作的數量，所以請
    他們二位針對整個工程實際的數量做一個完整的計算，修改
    請款單上他們二位在上所寫是計算式，並非正式的請款資料
    ，所以伊才沒簽名，這份修改請款單上的工項是原告自己做
    的，所以上面的名稱有跟被告的合約可能不一樣，工項應該
    沒有增加，應該是數量的差異，舉例說主項目是合約上的項
    目，原工項沒有寫得這麼細，但延伸子項目跟說明是合約沒
    有的，如果按照修改請款單上註明監造真的有要求的話，才
    有要做就是追加，若監造沒要求，就不算追加工程，因為監
    造有時會口頭要求規避責任，但從修改請款單來看，這些確
    實是監造有要求，原告去做，當時監造認為不符合他個人的
    想法就會要求修改，因為一直不核准他們的施工圖，通常都
    是施工路徑問題，並不是因為品質不好，只是路徑方式監造
    認為要改變，這是很主觀的，理由就是施工圖沒有核准之前
    ，隨時都可以要求改，但是現場受進度的壓力，他們會請監
    造到現場會同施工的方法，才會正式施作，施工圖要在施工
    前提出來，標準作業程序是要按照施工圖施工，但是監造一
    直不核准的話就會用權宜措施，請監造到現場會勘，施作跟
    繪圖同時進行，監造的問題有反映給公司，就是反映這個文
    化，公司的處理方式就是叫他們盡量突破困難，進度不要落
    後，只要不要額外花公司的錢，公司沒有意見，原告是基於
    情感會支持，第二個原因是合約內有實作實算的字眼，所以
    原告認為不會白做等語（見本院卷第360、366、368頁筆錄
    ）；⑵另證人林健順證稱：修改請款單上是伊簽名，為了工
    程完成的問題及工程完整性，還有現場與設計圖的不同，做
    了一些修正，以上施作都是經由監造告知被告，這些修正都
    是有告知工地主任麥大同，經麥大同同意施作，依照現場實
    際施作的數量計算，監造指示有用口頭及書面，事後他們都
    有針對修改部分於設計圖上請監造確認，在現場會勘的時候
    ，監造直接口頭指示不符合功能要求修正，他們就直接把監
    造要修改的地方在設計圖上點出，會勘後修改設計圖讓監造
    簽名確認後，再按更改過後的設計圖施作，修改後的設計圖
    可能是伊、虞博華或麥大同拿去給原告，看誰有空誰去，大
    部分是伊跟虞博華，修改請款單所有項目數量的部分都是現
    場配裝上去可以很明顯看到，至於工期或工人的部分是按現
    場工程來做估算，這部分包含之前超過合約的量，依照監造
    提出的要求他們增加的數量，重複修改的部分才在此一併寫
    出來，各期估驗款是依合約數量等語（見本院卷第381、382
    、384頁筆錄）。⑶證人虞博華證稱：修改請款單上簽名是伊
    所簽，伊主要是針對數量去核對，是因為有這些需求去做修
    改，伊是確定有這些修改的數量，從開始做一直到完成的總
    天數去做核對看合不合理，工程完成之後請監造去查驗，查
    驗通過才算完成，施工的時候伊一定要在場，計算的標準是
    依據拆除的時間，還有施工的時間，監造要求修改的情形是
    監造跟伊說，伊再直接指示原告修改，指示原告修改前會跟
    上級麥大同告知，要經過他同意，伊指示原告是用口頭及書
    面，書面的形式是用手繪在施工圖圖面讓原告施作等語（見
    本院卷第387至389頁筆錄）。依證人麥大同、林健順、虞博
    華上述證詞內容，針對修改請款單上所載施作項目，被告係
    應監造之要求後，指示原告施作，並按原告實際施作數量計
    算得出，此部分既係依被告指示所為施作，原告據此請求此
    部分工程款，為有理由。
　⒊被告雖抗辯原告未依合約先提送施工計畫書圖經業主審核同
    意，且無法依水利常規施作，無法通過監造查驗，導致前開
    改善行為，係可歸責於原告之情事云云。依配管工程專業分
    項工程合約書第9條第1項約定：「所有工程之設計圖樣‧‧‧
    ；乙方（即被告）應參照確實負責執行，應以送審合格後施
    工圖為準」（見本院卷第37頁），並無被告負責繪製施工圖
    之約定。參以證人吳建忠於審理中證稱：公共工程必須要先
    畫施工圖，畫了施工圖後才有辦法買材料長度，兩造是承攬
    關係，原告並沒有包含畫施工圖，被告工程師雖然會畫圖，
    但是對於污水水利流程不清楚，所以被告工程師都是拿著設
    計圖到現場請原告施工，作為專業工程師到現場看到施工流
    程不符合設計需求，他們就會馬上召集被告工程師現場檢討
    ，把整個流程及設計的觀念講解給被告工程師說清楚利弊關
    係，被告工程師瞭解後，就會再重新繪製符合流程需求的施
    工圖，是由被告指揮原告說要這樣改等語（見本院卷第431
    頁筆錄）；及證人虞博華證稱：原告施工位置、數量所依據
    的施工圖實際上是依照被告處理之施工圖，當監造要求修改
    時，原告表示為何要修改，問伊原因，設計上的問題施工廠
    商要去克服，變成設計有設計需求，原告還是願意接受等語
    （見本院卷第392頁筆錄）。足見原告施工位置均係依照被
    告之指示所為，事後縱依監造之指示所為修改，亦屬被告之
    指示當否問題，而與原告施工情形無關，故被告抗辯原告之
    施作未依水利常規，致使遭監造改求改善，應可歸責於原告
    云云，要無足採。
  ㈥管系安裝工程：
　⒈原告主張總計施作121公尺，惟被告僅給付100公尺之工程款
    等語，被告雖不否認原告施作數量121公尺，惟抗辯係原告
    自行估算錯誤，且依管系安裝工程專業分項工程合約書第4
    條約定應以監造單位驗收數量為準云云。
　⒉依管系安裝工程專業分項工程合約書第2條第2項記載：「工
    程範圍（或數量）：詳工程設計圖及施工規範、詳細價目表
    ；採實作實算、責任施工制」、第4條記載：「工程總價：
    新台幣壹佰肆拾萬元整（含加值營業稅）如詳細價目表所列
    ；結算以監造單位驗收完成為依據」（見本院卷第47頁）。
    就管系安裝工程採實作實算之方式計價，至於結算數量應如
    何認定，依上開合約書第4條記載係以監造單位驗收完成時
    進行結算，並非由監造單位驗收之數量為依據，本件管系安
    裝工程原告得請求之工程款，仍須以原告施作之實際數量、
    項目覈實核定後，依此計算之金額為給付。
　⒊依原告所提計價請款單（本院卷第106頁），原告施作121公
    尺，被告實際支付施作100公尺之工程款，尚有21公尺之工
    程款29萬4,000元未給付。上開計價請款單上並有證人麥大
    同之批註：「本案係第二次變更設計工程，原擬估長度100
    M，但實際施作長度121M（請見施工圖）。雖然增加長度係
    監造指示調整路徑所致，但又以變更設計工項不能追加為由
    ，要求公司吸收。但立勤以實際完工數量請款，請公司核
    定再議」，證人麥大同於審理中證稱：這項是變更設計工程
    ，業主核定100公尺，實際施作長度經丈量是121公尺，丈量
    的數據以真實的顯示在竣工圖上，但在結算的時候，伊曾向
    業主（中科管理局）反應，希望能夠再追加21公尺，但業主
    回答變更設計工程不能追加等語（見本院卷第358、359頁筆
    錄）。原告實際施作長度為121公尺，依此標準請求給付工
    程款自屬有據，被告抗辯應以業主結算100公尺計價，要無
    足採，原告請求此部分工程款29萬4,000元，為有理由。
  ㈦好養池管徑150mm管線工程：
　⒈原告主張承攬之系爭工程中未包含好養池管徑150mm管線工程
    ，被告另要求原告施作此部分追加工程，此部分之追加工程
    款42萬881元等語。依原告所提報價單（本院卷第112頁）之
    麥大同批註：「本工程屬於規範11376-4「薄膜細泡式微氯
    設備」2.01.c迎氧管範圍，亦即屬『設備』，不屬於『配管工
    程』，故未編列於契約詳細價目表內，當然我司與立勤合約
    也未涵蓋此工項」、「另查我司與峯潤合約文件雖附有第1
    1376章條文，但峯潤認為其報價單並未提報SUS304Φ150mm品
    項，故無供應責任」、「專案以SUS管分包商立勤參照其合
    約單價完成此項工作，係最簡便合理方式，唯原合約並無項
    目，未能於定期計價中核給，特此專簽請公司依照圖說及完
    成數量議價後准其請款」等字眼。
　⒉原告施作好養池管徑150mm管線工程之緣由，依證人麥大同於
    審理中證稱：合約裡面有150mm管線的單價，但沒有數量，
    這150mm施作範圍不是合約的工項，但因為有了這個單價，
    認為是實作實算，因為施工圖裡面有這管子，但合約沒這項
    目，所以要求原告去做，原告在施作前曾有說過這不是他要
    施作的管線，他們有跟他說你有參考的單價，施作完了就實
    作實算，你也不會吃虧，所以原告就去做了，只是發生到後
    面要請款時監造根本推翻了被告的想法，去跟監造協調的時
    候，監造直接把監造規範拿出來，當初業主跟被告的合約上
    就是屬於設備，設備施作含管線，所以監造的意思是包含在
    設備工項裡面不另外計價，後來他們再查設備供應商的供應
    範圍並沒有包括150mm的管，伊就將實際完成的數量向公司
    陳報等語（見本院卷第359、369頁筆錄）。可知被告與業主
    之承攬契約中，此部分工項屬於「設備」項目內，詎被告與
    供應商簽約採購時，卻未將此管線部分列為採購項目，嗣後
    被告遂要求承包「配管工程」之原告追加施作此項目，並承
    諾實作實算，惟於完工後被告向業主請款時，業主以該工程
    屬「設備」項目而拒絕追加工程款，被告遂以此拒絕給付工
    程款予原告等情。因好養池管徑150mm管線工程既非原告承
    攬施作之項目，原告既應被告之要求追加施作，被告即應給
    付此部分之工程款，被告以業主拒絕另為追加款項之要求，
    遂拒絕給付此部分工程款，要無理由。
  ㈧被告以工程進行中相關墊付款項予以抵銷，有無理由？
　⒈按二人互負債務，而其給付種類相同，並均屆清償期者，各
    得以其債務，與他方之債務，互為抵銷，民法第334條第1項
    前段定有明文。抵銷，應以意思表示，向他方為之。其相互
    間債之關係，溯及最初得為抵銷時，按照抵銷數額而消滅。
　⒉被告抗辯應扣除代付款135萬5,160元及預付工程款150萬30元
    等語，上開款項經原告於審理中自承在卷（見本院卷第216
    頁民事準備一狀暨減縮訴之聲明狀、第227頁筆錄）。
　⒊被告另主張有代墊款67萬7,308元部分尚未抵扣（見本院卷第
    240頁被告所提附表1），原告就其中於單據上簽名部分及10
    7年5月25日鑫宏事業有限公司金額13萬1,250元、107年7月1
    1日新生五金工廠股份有限公司1萬5,415元部分不爭執外（
    見本院卷第456頁民事辯論意旨狀），關於107年7月20日振
    誠環保有限公司5,250元、107年11月21日泰昌壓克力有限公
    司1萬8,153元、108年1月19日柏原工程股份有限公司1萬6,1
    69元則予以爭執。經查：
　⑴振誠環保有限公司5,250元部分，業據原告提出振誠環保有限
    公司挖土機工資統一發票為證（本院卷第289頁），依證人
    麥大同於審理中證稱：這扣款的契約項目是壹.五.2.3.35，
    原因是到了驗收的時候，監造發現原告做這個500mm的管，
    管支撐數量不足，造成管子下沉，後來跟原告協調，由他們
    叫怪手把管子挖出來，原告負責重新加強支撐架，這是驗收
    工程時發現的瑕疵等語（見本院卷第362頁筆錄），是被告
    主張此部分扣款應屬有據。
　⑵泰昌壓克力有限公司1萬8,153元部分，業據原告提出支付憑
    單、統一發票、請購/發包單為證（本院卷第290、291頁）
    ，依證人麥大同於審理中證稱：原告所做的管線工程包括一
    項在最後完工的時候，按照規範必須在管子的外面噴標誌，
    原告當時已經離場，所以協調就要求他們幫他把字模做好，
    然後原告自己去噴標誌等語（見本院卷第362頁筆錄），是
    被告主張此部分扣款應屬有據。
　⑶柏原工程股份有限公司1萬6,169元部分，按工作有瑕疵者，
    定作人得定相當期限，請求承攬人修補之。承攬人不於前項
    期限內修補者，定作人得自行修補，並得向承攬人請求償還
    修補必要之費用。民法第493條第1項、第2項定有明文。被
    告就此部分費用固提出支付憑單、統一發票、請購/發包單
    為證（本院卷第292、293頁），但依證人麥大同證稱：這項
    工程是因為驗收時發現原告施作的加藥管工程滲漏到下一層
    風管，因為滲漏的是藥水有腐蝕性造成風管外表污損，監造
    要求該段風管要換新，現場認為這是施工不良造成的，所以
    向公司回報建議要扣原告的工程款，驗收的時候原告已經離
    場，也沒辦法找到原告來做改善，所以只能由被告自己改善
    而扣除原告的工程款，這是屬於是工項壹.五.1.4.6工項的
    施工瑕疵等語（見本院卷第362頁筆錄）。關於原告此部分
    施工瑕疵，依上開規定應由定作人定相當期限要求承攬人修
    補，於承攬人拒絕修補時，定作人始得自行修補後，向承攬
    人要求償還修補必要費用。蓋承攬人具有專業知識，修繕能
    力較強，且較定作人接近生產程序，更易於判斷瑕疵可否修
    補，故由原承攬人先行修補瑕疵較能實現以最低成本獲取最
    大收益之經濟目的。被告既稱原告施作之工程有上述瑕疵，
    自應定相當期限要求原告修補，被告既未踐行上述程序，其
    自行修補後向原告請求此部分修補費用，自屬無據。
　⒋以上，被告抗辯得抵銷之金額為351萬6,329元（0000000+000
    0000+000000-00000）。
  ㈨綜上，本件原告得請求之工程款總計964萬1,634元（567224+
    0000000+788244+0000000+294000+420881），經扣除被告得
    抵銷款項351萬6,329元後，原告得請求之金額為612萬5,305
    元。
  ㈩按給付無確定期限者，債務人於債權人得請求給付時，經其
    催告而未為給付，自受催告時起，負遲延責任；其經債權人
    起訴而送達訴狀，或依督促程序送達支付命令，或為其他相
    類之行為者，與催告有同一之效力；遲延之債務，以支付金
    錢為標的者，債權人得請求依法定利率計算之遲延利息；應
    付利息之債務，其利率未經約定，亦無法律可據者，週年利
    率為百分之五。民法第229條第2項、第233條第1項前段及第
    203條分別定有明文。本件原告請求被告給付一定之金錢，
    屬以支付金錢為標的，揆諸上開說明，原告請求被告給付自
    起訴狀繕本送達即110年2月17日（見本院卷第124頁送達證
    書）之翌日起，按週年利率百分之五計算之遲延利息，即無
    不合。
四、綜上所述，原告基於承攬關係，請求被告給付612萬5,305元
    及自110年2月18日起至清償日止，按週年利率百分之五計算
    之利息，為有理由，應予准許，逾上開範圍之請求部分，則
    無理由，應予駁回。
五、兩造均陳明願供擔保，請准宣告假執行及免為假執行。就原
    告勝訴部分，經核於法要無不合，爰分別酌定相當之保金額
    ，予以准許。至原告敗訴部分，其假執行之聲請因失所附麗
    ，應併予駁回之。　　
六、本件事證已臻明確，兩造其餘之攻擊或防禦方法及未經援用
    之證據，經本院斟酌後，認為均不足以影響本判決之結果，
    自無一一詳予論駁之必要，併此敘明。
七、據上論結，原告之訴為一部有理由、一部無理由，依民事訴
    訟法第79條、第390條第2項、392條第2項，判決如主文。
中　　華　　民　　國　　111 　年　　4 　　月　　11　　日
                          民事第二庭
                              法  官  辜  漢  忠   
以上正本係照原本作成。
如對本判決上訴，應於判決送達後20日內向本院提出上訴狀，若
委任律師提起上訴者，應一併繳納上訴審裁判費，否則本院得不
命補正逕行駁回上訴。
中　　華　　民　　國　　111 　年　　4 　　月　　11　　日
                              書記官  潘  盈  筠